【裁判字號】    90,聲再,532
【裁判日期】    901106
【裁判案由】    聲請再審
【裁判全文】
臺灣高等法院刑事裁定                              九十年度聲再字第五三二號
    再審聲請人
    即受判決人  甲○○
    選任辯護人  於傳鴻
右聲請人因偽造有價證券案件，對於九十年三月十三日本院九十年度上訴字第五二九
號確定判決（原審案號為台灣士林地方法院八十九年度訴字第三七四號）聲請再審，
本院裁定如左：
    主  文
再審之聲請駁回。
    理  由
一、再審意旨如後附之再審聲請狀所載。
二、按有罪之判決確定後，因發現確實之新證據，足認受有罪判決之人應受無罪之判
    決者，為受判決人之利益得聲請再審，惟所謂確實之新證據，須：
  (一)、必以該證據原已存在，但因發現在後，而為事實審審判時不及調查斟酌，至其
      後始行發見者而言（參照最高法院二十八年度抗字第八號判例、三十五年度特
      抗字第二一號判例），故是否為審判後所發覺者，首應由聲請再審之人為適當
      之釋明。
  (二)、又該條所指之新證據，雖非以絕對不須經調查程序為條件，但仍須就該新證據
  為形式上之觀察，無顯然之瑕疵，而可動搖原確定判決之有罪判斷結果，方足
      當之（最高法院三十二年度抗字第一一三號、四十九年度台抗字第七二號、五
      十年度台抗字第一０四號判例意旨參照）。
三、經查：
  (一)、再審聲請人再審聲請意旨謂：「被告僅係以個人本票交與王祥宏換回所退回之
      同額票據，兩人在車上見面後，係受王之指使加添「黃得」三字，即將本票
      交王祥宏換回原退之同額票據，被告並未連續意圖供行使之用而偽造有價證券
      ，事實上被告亦未行使，若謂「行使」，亦係王祥宏為確保債權騙被告書寫三
      字後而以之行使，被告確無犯罪之本意，本案原委，王祥宏洞悉甚詳」云云。
  (二)、惟再審聲請人就其所涉偽造有價證券之犯行，迭據其於台灣士林地方法院及本
      院審理中均坦承不諱，且經告訴人王祥宏及證人即被告之胞兄黃得證明屬實
      ，並有該偽造之本票二紙在卷可憑，且依聲請意旨所指之事由，業經本院前開
      確定判決（九十年度上訴字第五二九號）於判決理由欄二已加以審酌，並載明
      「被告僅因經濟困窘，一時無法償還債務，且為應付告訴人之要求，而出此下
      策，其所偽造者又僅係以其兄為共同發票人之本票，對社會法益危害情形尚屬
      輕微，犯罪情狀應堪憫恕，爰依刑法第五十九條規定減輕其刑」等情。
  (三)、再依再審聲請人所主張者，亦與所謂發現確實之新證據不符，因該證據原已存
      在，並非『發現在後』，而為事實審審判時不及調查斟酌至明，故其為此主張
      亦無理由，又再審聲請狀中所提及聲請調閱民事卷宗，察核卷內本票原件一節
      ，本院認為已屬不必要，蓋如前揭確實新證據之條件，必就該證據為形式觀察
      結果，無顯然瑕疵，而可動搖原確定判決之有罪判斷結果，惟本票上再審聲請
      人坦承確實填具其兄「黃得」之姓名，而再審聲請人所爭執的是，其實際上
      係受告訴人王祥宏脅迫所寫，再審聲請人本身並無犯意等等，但再審聲請人爭
      執之事項，顯然無法從本票原件為形式觀察即能得知其有無犯意及告訴人王祥
      宏是否施以脅迫，故屬不必要。
四、綜上所陳，本件再審聲請人所舉聲請再審之理由，核與刑事訴訟法第四百二十條
    第一項第六款之規定不符，應認其聲請無再審理由。
五、依刑事訴訟法第四百三十四條第一項裁定如主文。
中      華      民      國      九十      年     十一     月     六     日
                              臺灣高等法院刑事第二十一庭
                                  審判長法  官  葉  騰  瑞
                                        法  官  莊  明  彰
                                        法  官  黃  國  忠
右正本證明與原本無異。
如不服本裁定應於收受送達後五日內向本院提出抗告書狀。
                                        書記官  劉  貞  達
中      華      民      國      九十      年     十一     月     六     日


司法院資訊處製作；財團法人民間司法改革基金會備份。
